臺灣士林地方法院民事判決
                                     93年度湖簡字第339號
原      告  綠野山坡社區管理委員會


法定代理人  張志勇  
訴訟代理人  黃進華  
被      告  謝明訓  


訴訟代理人  謝雅芬  
上列當事人間請求給付管理費事件，本院於民國94年7月21日言
詞辯論終結，判決如下：
    主  文
被告應給付原告新台幣壹拾捌萬肆仟元，及自民國九十三年二月
二十五日起至清償日止按年息百分之五計算之利息。
原告其餘之訴駁回。
訴訟費用由被告負擔五分之四，餘由原告負擔。
本判決第一項得假執行。
    事實及理由
壹、程序部分：本件原告起訴時，其法定代理人即主任委員原為
    張培民，嗣於訴訟進行中，先後變更為林慧瑜、張志勇，並
    已具狀聲明承受訴訟，自屬合法。
貳、實體部分：
一、本件原告主張：被告謝明訓係綠野山坡社區區分所有建物即
    門牌號碼台北縣○○市○○街000巷0弄0號之所有權人，應依綠
    野山坡社區管理規約第10條規定及區分所有權人會議決議，
    依所有建物之坪數、按每月每坪新台幣（下同）40元、並以
    5,000元為上限之標準繳交管理費。被告所有房屋每月應繳
    管理費5,000元，惟其積欠自89年1月起至92年10 月止共計2
    30,000元之管理費未繳，屢經原告催繳，均置之不理。爰依
    法訴請被告給付上開金額及遲延利息等語。並聲明：被告應
    給付原告230,000元及自支付命令聲請狀繕本送達翌日起至
    清償日止按年息5%計算之利息。
二、被告則以下列情詞資為抗辯，並聲明：原告之訴駁回。
（一）綠野山坡社區為純別墅區，非公寓大廈，亦非複合型別墅
      區，不應適用公寓大廈管理條例。
（二）本社區鄰近之其他別墅區之管理費收費方式，均採用以「
      戶」為單位的收費方式，惟本社區竟以「每坪40元，每月
      5,000元為上限」計算管理費，實屬不公，蓋社區「住戶
      權益」係以「戶」為單位，而原告又另立名目以「戶」為
      單位加收其他費用（例如：維修專款）致使所訂每月5,00
      0元之上限形同虛設。而被告所有建物係屬D型大坪數別墅
      ，本社區D型戶約160坪，約有75戶（其中10戶未交屋），
      A型戶約70坪，約有94戶，B型戶約90坪，約79戶，故D型
      戶與A、B型戶（中小坪數）戶數，相差懸殊，因此投票無
      法彰顯公平正義。且本社區為一產權獨立且無共同持分公
      設比之開放空間，非私人產權社區，所有道路皆為台北縣
      政府所有，所有公設皆由台北縣政府維修保養，路燈亦由
      台北縣政府支出電費，任何公民均可自由進出或使用之。
      本社區右上方之大樓「研樓」興建時，本社區根本無權禁
      止其施工車輛人員等進出，最後妥協，只好將其納入本社
      區享有本社區之所有福利，卻只能讓該大樓仍然自行管理
      該大樓。本社區左下方之「研究院社區」別墅區，興建時
      本社區將兩社區間的道路封閉，卻經縣政府勘定為不合法
      ，令本社區拆除圍籬，以供人民使用，此舉既違法又浪費
      住戶所繳的管理金。本社區因為無權封閉道路，故採用崗
      哨，以達到封閉的目的，卻又無法做到住戶公平付費。而
      「研究院社區」與本社區腹地相通，該「研究院社區」尚
      有腹地可以發展，將來發展完成後，「研究院社區」住戶
      也有權利使用綠野山坡社區中所有公共設施（因為所有設
      施均為政府所有），包括道路進出等等，然「研究院社區
      」的住戶，不僅馬路是屬於私有，其坪數還有大有小，都
      還是採以「戶」收取管理費。故應以戶為單位收取管理費
      ，而不應以坪數計算，本社區豈可可仗著中小型住戶居多
      （173戶），就不公平不合理地逼迫大型住戶（60戶-其中
      包括10戶原建商尚未出售），為中小型住戶付出更多的管
      理費。
三、兩造不爭執之事實：
    原告主張被告謝明訓係綠野山坡社區區分所有建物即門牌號
    碼台北縣○○市○○街000巷0弄0號之所有權人之事實，業
    據土地及建物登記謄本為證，且為被告所不爭，應堪信為真
    實。
四、得心證之理由：原告主張依社區規約及區分所有權人會議決
    議，被告所有前開房屋每月應繳納5,000元之管理費，被告
    共積欠89年1月起至92年10月止之管理費230,000元未繳等情
    ，被告對於其有積欠89年1月起至92年10月止之管理費未繳
    之事實並不否認，惟辯稱：綠野山坡社區乃別墅社區，不應
    適用公寓大廈管理條例，且原告以坪數計算管理費對於被告
    所屬之D型戶顯失公平，應依戶數為單位計算管理費云云。
    是本件經整理兩造之主張及抗辯後，其爭點應為：（一）綠
    野山坡社區是否得依公寓大廈管理條例成立管理組織？（二
    ）管理費之收費標準為何？（三）綠野山坡之管理費收費標
    準對於大坪數即D型戶而言是否顯失公平，有違誠信原則？
    茲分敘如下：(一）經查：被告所有建物係位於全區配置圖D
    1位置，有全區配置圖1件可稽。再者，綠野山坡社區之建物
    ，與其周邊8層樓高之研樓社區，並無圍牆及鐵門區隔，且
    綠野山坡社區之部分建物，必須通行另側為研究苑社區之台
    北縣汐止市東勢街201巷始得到達，故綠野山坡社區確非一
    封閉型之社區；然綠野山坡社區不僅於社區入口明顯標示社
    區名稱為「綠野山坡」，並設有警衛室及門禁管制，且有保
    全人員在場，於汐止市東勢街201巷之丁字路口處亦設有社
    區警衛亭作為安全及通行之管制；另側白雲山莊社區之建物
    與綠野山坡社區建物間則設有鐵門及圍牆相隔；社區內道路
    並設置指示路牌及公告欄；且包括系爭建物在內之社區建物
    之用水，確係統一由社區管委會支出電費，由山下加壓馬達
    送至社區山上之水塔，再分線輸出予各住戶等情，有本院91
    年度簡上字第195號民事案件91年5月15日及93 年1月5日勘
    驗筆錄各1件在卷為據，復為兩造所不爭執，堪認包括被告
    所有系爭建物在內之綠野山坡社區內之建物，仍與其他社區
    之建物有相當之區隔，且具有用水、道路、安全管制措施等
    共同設施之使用及整體不可分性甚明，自得依公寓大廈管理
    條例第41條之規定成立管理組織甚明。是被告抗辯：綠野山
    坡社區不應適用公寓大廈管理條例予以規範云云，應無足採
    。
（二）按公寓大廈之共用部分、約定共用部分之修繕、管理、維
      護，由管理負責人或管理委員會為之，其費用由公共基金
      支付或由區分所有權人按其共有之應有部分比例分擔之，
      惟如區分所有權人會議規約另有規定者，從其規定，公寓
      大廈管理條例第10條第2項、第3項定有明文。查原告既為
      綠野山坡社區依公寓大廈管理條例合法成立之管理組織，
      有報備證明1件可證，而被告所有系爭建物復為該社區之
      區分建物，則被告自應遵前開規定，依其社區規約及區分
      所有權人會議決議繳納管理費。惟有爭議者，乃綠野山坡
      社區管理費之收費標準為何。
   1、依綠野山坡社區規約第10條規定：綠野山坡社區之區分所
      有權人或住戶，應遵守區分所有權人會議議決之規定，向
      管理委員會繳交公共基金及管理費；管理費由各區分所有
      權人依照區分所有權人會議之決議分擔之，但於第1次區
      分所有權人會議召開前或區分所有權人會議未決議時，買
      賣契約或分管契約有規定者從其規定；未規定者，各區分
      所有權人應按其共有之應有部分比例分擔之；至於各費用
      之收繳、支付方法，授權管理委員會訂定等語之文字內容
      以觀，該社區區分所有權人會議實僅授權管理委員會訂定
      應如何收取管理費及應如何支付管理費之方法；至於管理
      費應以如何之標準收取，仍應經區分所有權人會議之決議
      ，於決議前則應取決於買賣契約或分管契約之約定甚明。
   2、經查：綠野山坡社區管理費之收取標準，已於90年10月7
      日所召開之第9屆第2次區分所有權人會議中決議「多數通
      過管理費仍維持每坪收費40元，以5,000元為上限」，而
      追認該管理費收費標準，業據原告提出該次區分所有權人
      會議記錄影本乙份為證，故應認綠野山坡管理費收費標準
      即為「每坪收費40元，以5,000元為上限」。
   3、再按，公寓大廈共用部分之使用、管理，既應尊重全體住
      戶之意見，則其管理費或其他負擔，亦應依區分所有權人
      間之決議為標準，於被告社區亦然，此為私法自治之基本
      原則。再衡諸公寓大廈維護管理之業務，如未由各區分所
      有權人或住戶繳交管理費，勢將無從執行以提昇居住品質
      、並維護良好生活環境。查被告社區於90年10月7日第9屆
      第2次區分所有權人會議前，僅經管理委員會決議收取管
      理費之標準，惟管理委員會並無決定管理費收取標準之權
      限，已如前述。而綠野山坡社區住戶與建商間之買賣契約
      或分管契約中，就此管理費收取標準，亦未有約定乙節，
      業經被告訴訟代理人謝雅芬於本院91年度簡上字第195號
      民事案件中結證明確（見該案94年4月12日準備程序筆錄
      ）。是為維持公寓大廈管理業務之可運作性及安定性，並
      基於團體自治之原則，原告社區應可透過區分所有權人會
      議決議追認先前管理費之收繳標準，該決議並得合法有效
      拘束包括被告在內之現在所有區分所有權人。
（三）就被告辯稱前開收費標準對於大坪數即D型戶不公平部分
      ：
   1、按行使權利，履行義務，應依誠實及信用方法，為民法第
      148條第2項所明定，此即民法之最高指導原則「誠信原則
      」之具體規定。誠信原則係法律倫理價值的崇高表現，亦
      為公平正義之象徵，該原則有補充、解釋法規及法律行為
      ，或評價法律行為之任務，更進而可為立法之準則，是法
      院於判決時，雖應在可能之範圍內，基於法律之規定或當
      事人之訂定而為判決，但仍應審查其結果是否具體妥當，
      如發現與誠信原則有不相容者，亦可使給付增減或請求權
      失效，以維公平。而權利雖在法律上有所規定，但仍須經
      過解釋與補充，始能有具體精確之界限及內容，此項解釋
      與補充，亦應依誠信原則為之，法官於此情形，乃係繼續
      完成立法者之工作，故應一如立法者之所為，法律所規定
      之權利，自有其一定目的，其賦予權利人以權利者，亦為
      使其用於正當之方向，且以正當手段行使之，並非許其任
      所欲為，故為相對人、第3人，以及應受保護之公共利益
      計，權利均應有其一定之界限，但此一界限之確定，則應
      依誠信原則為之，因之，法律無明文規定時，法官固得依
      誠信原則以補充之，法律如有規定，而其運用有失公平之
      情形時，法院亦得依誠信原則予以補充，使形式合法但造
      成對方過於嚴酷之法律行為，得以緩和化或合理化，在當
      事人間產生調和的功能，實現每1件法律行為的具體妥當
      性。公寓大廈之共用部分，約定共用部分之修繕、管理、
      維護費用，應由公共基金支付或區分所有權人按其共有之
      應有部分比例分擔之，但區分所有權人會議或規約另有規
      定者，從其規定，公寓大廈管理條例第10條第2項、第3項
      分別定有明文，是依公寓大廈管理條例之前開規定，管理
      費之負擔標準，雖係以區分所有權人共有之應有部分比例
      分擔為原則，但例外得由區分所有權人會議或規約另予規
      定，該條例就管理費用之負擔標準，之所以特設例外規定
      ，揆其立法意旨，無非在於各區分所有權人就公寓大廈共
      用部分修繕、管理維護之受益程度，不僅因區分所有建物
      面積大小而有不同，甚而依其居住之情形，實際獲益程度
      亦有差別，乃授權區分所有權人會議或規約視所屬公寓大
      廈區分所有權人之受益程度，彈性訂定負擔標準，以維公
      平，此項立法之授權，不僅係權利，且訂定負擔標準時，
      更應依授權目的以正當手段行使之，尚非可任所欲為，否
      則即與誠信原則有違。
   2、經查：據原告陳稱系爭社區內A型戶坪數大約80坪、B型戶
      坪數大約90至100坪，故以前開收費標準計算結果，A型戶
      每月管理費約繳3,200元、B型每月約繳3,600元至4,000元
      ，被告所有之D型房屋據其自承約為160坪，因受最高限額
      5,000元之約束，故每月繳納之管理費為5,000元，與A、B
      型戶每月管理費差距1,000元至1,800元左右。惟兩造均不
      爭執系爭社區屬於純別墅型社區，亦非複合型別墅區，各
      戶之間並無共有部分，社區內之道路、路燈均為台北縣政
      府所有，亦由台北縣政府予以維護、修繕，路燈之電費由
      台北縣政府支出，社區內水管管線及水塔為原始建商所有
      、管理，僅由原告負擔打水至水塔之電費及途中漏水之損
      失。而社區內游泳池、網球場、籃球場並不屬原始建商或
      原告社區，而係登記在某些地主名下，有88年4月7日社區
      安全研討會會議記錄1件可稽，故原告雖聘用保全人員、
      委請他人打掃社區內道路、收取垃圾或對於游泳池、網球
      場等予以維護等，然對A、B、D型戶而言，其所享有之服
      務並無太多之差別，且原告社區在收取給、排水管及溝渠
      之修繕費時，亦係以戶為單位收取，有90年10月23日第9
      屆第3次委員會會議記錄及綠野山坡社區訊息快報各1件在
      卷足參。雖原告社區在制訂收費標準時，已考量對於D型
      戶以坪數計算有所不公，故以5,000元為管理費計算之上
      限，然其所收取之管理費仍高於A、B型戶1,000元以上，
      本院審酌被告實際居住情形、實際獲益程度等前開情事，
      認以5,000元為上限對於大坪數之D型戶而言，仍有不公，
      有違誠信原則，造成形式上合法但對大坪數建物所有權人
      過於嚴酷之情形，為調和原告與被告間權利義務，實現管
      理費收取標準之具體妥當性，自應減低大坪數建物所有權
      人管理費之繳納標準，故本院認原告社區管理費之收取標
      準應減至以4,000元為繳納之上限，較為適當。故被告每
      月應繳交之管理費為4,000元。
五、從而，原告依據公寓大廈管理條例第21條、住戶規約及區分
    所有權人會議決議，請求被告給付89年1月起至92年10月止
    之管理費184,000元（計算式如下：46*4,000=184,000）及
    自支付命令聲請狀繕本送達翌日即93年2月25日起至清償日
    止按年息5%計算之利息，為有理由，應予准許，逾此部分之
    請求，即屬無據，應予駁回。
六、本案事證已臻明確，兩造其餘主張陳述及所提之證據，經審
    酌均於判決結果不生影響，爰不一一論述，附此敘明。
七、本件係適用簡易訴訟程序所為被告部分敗訴且所命給付金額
    未逾500,000元之判決，就原告勝訴部分，依民事訴訟法第3
    89 條第1項第3款、第5款規定，應依職權宣告假執行。
八、依民事訴訟法第78條、第389條第1項第3款、第5款，判決如
    主文。
中　　華　　民　　國　　94　　年　　7 　　月　　28　　日
                        臺灣士林地方法院內湖簡易庭
                              法  官   藍雅清
以上正本證明與原本無異
如不服本判決，應於送達後20日內，向本院提出上訴狀並表明上
訴理由，如於本判決宣示後送達前提起上訴者，應於判決送達後
20日內補提上訴理由書（須附繕本）。
中　　華　　民　　國　　94　　年　　7 　　月　　28　　日
                              書記官   賴佩萱